臺灣桃園地方法院民事裁定
111年度消債更字第269號
聲  請  人 
即  債務人  奚鉦傑  


代  理  人  黃秀忠律師（法扶律師）
上列聲請人因消費者債務清理事件聲請更生，本院裁定如下：
    主  文
一、債務人奚鉦傑自民國一百一十一年十二月十九日上午十時起
    開始更生程序。
二、命司法事務官進行本件更生程序。
    理  由
一、按債務人不能清償債務或有不能清償之虞者，得依本條例所
    定更生或清算程序，清理其債務；債務人無擔保或無優先權
    之本金及利息債務總額未逾新臺幣（下同）1200萬元者，於
    法院裁定開始清算程序或宣告破產前，得向法院聲請更生；
    債務人對於金融機構負債務者，在聲請更生或清算前，應向
    最大債權金融機構請求協商債務清償方案，或向其住、居所
    地之法院或鄉、鎮、市、區調解委員會聲請債務清理之調解
    ；自債務人提出協商請求之翌日起逾30日不開始協商，或自
    開始協商之翌日起逾90日協商不成立，債務人得逕向法院聲
    請更生或清算，消費者債務清理條例（下稱消債條例）第3
    條、第42條第1項、第151條第1項及第153條分別定有明文。
    揆諸消債條例之立法目的，乃在於使陷於經濟上困境之消費
    者，得分別情形利用更生或清算程序清理債務，藉以妥適調
    整債務人與債權人及其他利害關係人之權利義務關係，保障
    債權人之公平受償，並謀求消費者經濟生活之更生機會，從
    而健全社會經濟發展（消債條例第1條參照）。準此，債務
    人若有不能清償債務或有不能清償債務之虞，且客觀上並無
    濫用更生或清算程序之情事，自應使其藉由消債條例所定程
    序以清理債務。次按法院裁定開始更生程序之裁定，應載明
    其年、月、日、時，並即時發生效力；法院開始更生或清算
    程序後，得命司法事務官進行更生或清算程序，消債條例第
    45條第1項、第16條第1項前段亦有明定。
二、聲請意旨略以：聲請人因有不能清償債務之情事，前於民國
    111年5月18日向本院聲請債務清理法院前置調解，並經本院
    司法事務官諭知調解不成立。又聲請人未經法院裁定開始清
    算程序或宣告破產，且無擔保或無優先權之本金及利息債務
    總額未逾1200萬元，爰依法聲請更生等語。
三、經查：
（一）本條例所稱消費者，指5年內未從事營業活動或從事小規
      模營業活動之自然人；前項小規模營業指營業額平均每月
      20萬元以下者，消債條例第2條第1、2項定有明文。又消
      債條例第2條第1項所稱5年內從事小規模營業活動，係指
      自聲請更生或清算前1日回溯5年內，有反覆從事銷售貨物
      、提供勞務或其他相類行為，以獲取代價之社會活動，依
      其5年內營業總額除以實際經營月數之計算結果，其平均
      營業額為每月20萬元以下者而言，例如：平均月營業額未
      逾20萬元之計程車司機、小商販等即屬之（辦理消費者債
      務清理事件應行注意事項第1點參照）。本件聲請人陳稱
      其於聲請日前5年內未從事營業活動，並提出勞工保險被
      保險人投保資料表（明細）、108年至110年度綜合所得稅
      各類所得資料清單等件為憑（調解卷第24至26、34頁），
      本院復依職權查調聲請人稅務電子財產所得調件明細表（
      個資卷第7、9頁），足徵聲請人於聲請日前5年係服務於
      民間公司，復查無其他證據證明聲請人於5年內有從事營
      業活動，應認聲請人屬消債條例第2條第1、2項規定所稱
      之消費者，合先敘明。
（二）聲請人前於111年5月18日向本院聲請債務清理之調解，經
      本院司法事務官於111年7月6日調解不成立，核與本院111
      年度司消債調字第314號卷宗資料無訛，堪可認定。經本
      院另向各債權人函詢聲請人目前積欠之債務金額，其無擔
      保或無優先權之本金及利息債務總額為423萬7251元（詳
      附表），未逾1200萬元，是聲請人向本院聲請更生，即屬
      適法。本院自應綜合聲請人目前全部收支及財產狀況，評
      估其是否已達不能維持符合人性尊嚴之最低生活條件，而
      有「不能清償債務或有不能清償之虞」情形。
（三）次查，依聲請人所提出財產及收入狀況說明書、全國財產
      稅總歸戶財產查詢清單、行車執照等資料（調解卷第8、2
      3、45頁），顯示聲請人名下除1輛西元2010年3月出廠之
      普通重型機車外，別無其他財產。另收入來源部分，聲請
      人聲請更生前二年期間，係自109年5月18日起至111年5月
      17日止，因聲請人自108年2月1日起即任職於忠華保全事
      業股份有限公司迄今，故以聲請人自109年1月起至110年1
      2月止之薪資所得為計算。據聲請人提出之109年、110年
      度綜合所得稅各類所得資料清單所示，聲請人於109年、1
      10年之薪資所得分別為37萬7159元、35萬4889元。另聲請
      更生後，聲請人陳報其任職於忠華保全公司，每月薪資所
      得平均為2萬7000元，且有其提出之簡訊紀錄、勞保被保
      險人投保資料表在卷可稽，堪可採信，認應以每月2萬700
      0元為聲請人聲請更生後每月可處分之所得收入計算。
（四）又債務人聲請更生或清算時所提財產及收入狀況說明書，
      其表明每月必要支出之數額，與本條例第64條之2第1項、
      第2項規定之認定標準相符者，毋庸記載原因、種類及提
      出證明文件；債務人必要生活費用，以最近1年衛生福利
      部或直轄市政府所公告當地區每人每月最低生活費1.2倍
      定之；受扶養者之必要生活費用，準用第一項規定計算基
      準數額，並依債務人依法應負擔扶養義務之比例認定之，
      消債條例施行細則第21條之1第3項、消債條例第64條之2
      第1項、第2項分別定有明文。聲請人主張其須扶養母親，
      並提出戶籍謄本、受扶養人108至110年度綜合所得稅各類
      所得資料清單及全國財產稅總歸戶財產查詢清單、存摺明
      細為據（調解卷第13至14、27至30頁、本院卷第61頁），
      主張其母親之扶養費以設籍地即臺北市111年度最低生活
      費1萬8682元之1.2倍即2萬2418元，再依法定扶養義務人
      數比例3分之1（個資卷第3至4頁）即7472元計算，本院審
      酌聲請人母親係24年出生，現年87歲，有3名成年子女，
      戶籍地設於臺北市，每月領有敬老津貼3772元，109年度
      自第一商業銀行中山分公司領有利息所得1784元，108年
      度及110年度無任何所得收入，名下有建物及土地各1筆，
      前開房地應有部分分別為10萬分之18162及10萬分之1等情
      ，堪認聲請人母親應無法以自己財產維持生活，而有受扶
      養之必要。然受扶養人既按月領有敬老津貼3772元，前開
      扶養費2萬2418元即經於扣除3772元後，再依扶養義務比
      例計算，是認聲請人每月應負擔之扶養費為6215元【計算
      式：（2萬2418元－3772元）÷3＝6215元，元以下四捨五入
      】，較為可採。聲請人就其個人每月生活必要支出，主張
      依桃園市111年度最低生活費1萬5281元之1.2倍即1萬8337
      元計算，核與前揭規定相符，堪可採認。從而，聲請人主
      張其每月必要支出即為2萬4552元（計算式：6215元＋1萬8
      337元＝2萬4552元）。
（五）承前，聲請人以上開每月2萬7000元之收入扣除每月必要
      生活費用2萬4552元後，尚有餘額2448元可供清償債務，
      而聲請人現年55歲（56年出生），距勞工強制退休年齡（
      65歲）尚約10年，審酌聲請人目前之收支狀況，至其退休
      時止，顯無法清償聲請人前揭所負欠之債務總額。考量聲
      請人所積欠債務之利息、違約金仍在增加中等情況，堪認
      聲請人之收入及財產狀況，已無法清償債務，當有藉助更
      生制度調整其與債權人間權利義務關係之必要，自應許聲
      請人得藉由更生程序清理債務。
四、綜上所述，聲請人係消費者，已達不能清償債務之程度，經
    消費者債務清理調解不成立，而查無消債條例第6條第3項、
    第8條或第46條各款所定應駁回更生聲請之事由，則其聲請
    ，應屬有據，爰裁定准許，並依同條例第16條第1項規定，
    命司法事務官進行更生程序如主文。
五、依消債條例第11條第1項、第45條第1項、第16條第1項，裁
    定如主文。　　　　
中　　華　　民　　國　　111 　年　　12　　月　　19　　日
                  民事第四庭  法　官  陳昭仁　
以上正本係照原本作成。
本裁定不得抗告。
本裁定業已於111年12月19日上午10時整公告。
中　　華　　民　　國　　111 　年　　12　　月　　19　　日
                              書記官  陳佩伶
附表：
編號 債權人名稱 債權數額 （新臺幣） 備註 1 勞動部勞工保險局 3萬4421元 調解卷第57至58頁 2 台新國際商業銀行股份有限公司 70萬3370元 調解卷第59頁 3 元大國際資產管理股份有限公司 33萬6104元   調解卷第60至65頁 4 富邦資產管理股份有限公司 81萬5850元 調解卷第66至73頁 5 花旗(台灣)商業銀行股份有限公司 42萬4791元 調解卷第78頁 6 玉山商業銀行股份有限公司 50萬775元 本院卷第25至31頁 7 台灣金聯資產管理股份有限公司 142萬1940元 本院卷第39至49頁 合計         423萬7251元